臺灣高等法院花蓮分院刑事判決
111年度原上訴字第15號
上  訴  人  臺灣花蓮地方檢察署檢察官
被      告  張榮發
選任辯護人  孫裕傑律師(法扶律師)
上列上訴人因被告違反毒品危害防制條例案件，不服臺灣花蓮地
方法院110年度原訴字第27號中華民國111年3月3日第一審判決（
起訴案號：臺灣花蓮地方檢察署110年度偵字第885、1413號、15
96號，移送併辦案號：同署110年度偵字第1487號），提起上訴
，本院判決如下：
    主    文
上訴駁回。
    犯罪事實
一、張榮發明知甲基安非他命為毒品危害防制條例第2條第2項第
    2款規定之第二級毒品，依法不得販賣、持有，竟意圖營利
    ，基於販賣第二級毒品之犯意，持門號0000000000號行動電
    話作為聯絡工具，於附表所示時間、地點，分別以附表所示
    之金額，販賣第二級毒品甲基安非他命予潘永得、周碩一及
    潘裕文3人共8次。
二、案經花蓮縣警察局玉里分局報告暨臺灣花蓮地方檢察署檢察
    官檢舉簽分偵查後起訴及移送併辦。
    理    由
壹、程序部分：
一、按被告以外之人於審判外之陳述，雖不符刑事訴訟法第159
    條之1至第159條之4之規定，而經當事人於審判程序同意作
    為證據，法院審酌該言詞陳述或書面陳述作成時之情況，認
    為適當者，亦得為證據，刑事訴訟法第159條之5第1項定有
    明文。查本判決所引用以下審判外作成之相關供述證據，被
    告張榮發及其辯護人於原審行準備程序時及本院審理時同意
    有證據能力（原審卷第224至226頁、本院卷第193頁），本
    院審酌上開證據資料製作時之情況，尚無違法取得及證明力
    明顯過低之瑕疵，認以之作為證據應屬適當。至其餘所依憑
    判斷之非供述證據，本院亦查無有何違反法定程序取得之情
    形，且上開各該證據均經本院於審判期日依法進行證據之提
    示、調查、辯論，被告於訴訟上之防禦權，已受保障，故上
    開證據資料均有證據能力。　　 
二、本院審理範圍：刑事訴訟法第348條規定業於110年6月16日
    修正公布，並自同年月18日生效施行。修正前規定：「上訴
    得對於判決之一部為之；未聲明為一部者，視為全部上訴(
    第1項)。對於判決之一部上訴者，其有關係之部分，視為亦
    已上訴(第2項)。」修正後則規定：「上訴得對於判決之一
    部為之(第1項)。對於判決之一部上訴者，其有關係之部分
    ，視為亦已上訴。但有關係之部分為無罪、免訴或不受理者
    ，不在此限(第2項)。上訴得明示僅就判決之刑、沒收或保
    安處分一部為之(第3項)。」又同日修正公布施行之刑訴法
    施行法第7條之13規定：「中華民國110年5月31日修正通過
    之刑事訴訟法施行前，已繫屬於各級法院之案件，於施行後
    仍適用修正前刑事訴訟法第348條規定；已終結或已繫屬於
    各級法院而未終結之案件，於施行後提起再審或非常上訴者
    ，亦同。」本件最終僅剩檢察官不服原判決對於被告張榮發
    量刑部分提起上訴，於111年4月21日即上開刑事訴訟法修正
    後始繫屬本院，嗣於同年6月22日審理中明確表示僅對量刑
    部分提起上訴（本院卷第189、190頁），並無意就原審所認
    定被告罪名部分加以爭執，則適用修正後刑訴法第348條第3
    項規定，以尊重其一部上訴權利，對被告並無不利，且無害
    程序安定性，亦不致發生突襲性裁判，應無違刑訴法施行法
    第7條之13規範意旨。從而，本件檢察官上訴效力，依修正
    後刑訴法第348條第3項規定，並不及於原審所認定被告所犯
    罪名部分，該部分應非本院審理範圍。至被告張榮發、陳碧
    全前經提起上訴部分，業於本院審理時都當庭具狀表示對原
    審判決甘服而撤回上訴（本院卷第207、209頁），是其2人
    （且陳碧全已因撤回上訴而成案外人身分）上訴部分亦不在
    本院審理範圍內，均併敘明之。
貳、實體認定犯罪事實所憑之證據及理由： 
一、上揭被告張榮發之販毒事實，業據其於偵查中、原審及本院
    審理時均坦承不諱，核與證人潘永得、周碩一及潘裕文於警
    詢、檢察官訊問時之證述大致相符（109年度他字第1202號
    卷〈下稱偵一卷〉第41至55、79至81、89至95、109至110、17
    7至199、207至209頁），並有通訊監察譯文、臺灣臺東地方
    法院（下稱臺東地院）110年度聲搜字第23號搜索票、自願
    受搜索同意書、花蓮縣警察局玉里分局搜索扣押筆錄、扣押
    物品目錄表、同上分局偵查隊檢警聯繫電話記錄、照片、臺
    東地院109年聲監字第255、285號、109年聲監續字第471、5
    09號、110年聲監續字第2號通訊監察書暨附件及證物認領保
    管單在卷可查（110年度偵字第885號卷〈下稱偵二卷〉第31、
    33、35、37、43、61、63、67頁，玉警刑字第1100001537號
    卷〈下稱警一卷〉第45、65、79頁，玉警刑字第1100003132號
    〈下稱警二卷〉第135至163、165至177頁)，堪認被告前揭自
    白與事實相符，足以採信。
二、又販賣毒品行為，須行為人主觀上有營利意圖，至於實際上
    是否已經獲利，則非所問；販賣毒品本無一定價格，各次買
    賣之價格，當亦各有差異，隨供需雙方之資力、關係之深淺
    、需求之數量、貨源之充裕與否、販賣者對於資金之需求如
    何及殷切與否，以及政府查緝之態度，進而為各種不同之風
    險評估，而為機動性之調整，是其價格標準，自非一成不變
    ，且販賣者從各種「價差」、「量差」或「純度」謀取差額
    作為利潤之方式，或有差異，然其圖利益之非法目的，則屬
    相同，並無二致。衡諸第二級毒品甲基安非他命量微價高，
    依一般社會通念以觀，販賣行為在通常情形下均係以牟利為
    其主要誘因及目的，殊無甘冒持有、交付毒品遭查獲之極大
    風險，平白無故為該等交易行為，是以經驗判斷而論，自屬
    有利可圖始會如此作為，堪認被告所為上開販賣第二級毒品
    之犯行，其主觀上具有營利之意圖乙節，應無疑義。 
三、綜上所析，本案事證已臻明確，被告販賣第二級毒品之8次
    犯行均堪認定，自應依法論科。
參、論罪科刑及駁回上訴之理由：
一、核被告就犯罪事實欄一（即附表編號1至8）所為，均係犯毒
    品危害防制條例第4條第2項之販賣第二級毒品罪，共8罪。
    被告販賣前持有甲基安非他命之低度行為，各為販賣之高度
    行為吸收，均不另論罪。被告就附表販賣第二級毒品之8次
    犯行，犯意各別，行為互殊，應予分論併罰。　
二、刑之加重事由：
  ㈠被告前因販賣第二級毒品等罪，分別經法院判處有期徒刑確
    定，有期徒刑部分經臺東地院以102年度聲字第274號裁定定
    應執行有期徒刑4年1月確定，又因違反森林法案件，有期徒
    刑部分經法院判處有期徒刑7月確定，上開案件經接續執行
    ，於106年1月4日縮短刑期假釋出監，嗣於107年6月2日縮刑
    期滿執行完畢，有臺灣高等法院被告前案紀錄表附卷可稽（
    本院卷第102、103頁），被告受有期徒刑執行完畢後5年內
    ，故意再犯本案有期徒刑以上之罪，符合累犯之要件。
  ㈡參酌司法院釋字第775號解釋意旨，本院審酌被告前因販賣第
    二級毒品等罪，經法院科刑判決確定並執行完畢，理應產生
    警惕作用，返回社會後能因此自我控管，不再因相同行為而
    觸犯有期徒刑以上之罪，詎仍無視法律禁令，不知悛悔而再
    犯本案，且所犯者係相同類型之犯罪，顯見被告之刑罰反應
    力確屬薄弱，以其所犯情節，自有相當惡性，倘仍以最低法
    定本刑為量刑之下限，未能反應其本件業經施以刑罰手段後
    ，均無法改過之犯罪情節，而與罪刑相當原則有違。有鑑於
    此，認須延長被告之矯正期間，助其再社會化，並兼顧社會
    防衛之效果，暨考量被告犯罪所造成法秩序等公益之危害，
    避免被告再犯之效果高低等因素，除販賣第二級毒品罪法定
    刑為無期徒刑部分依法不得加重外，爰依刑法第47條第1項
    規定，就被告附表所示各犯行，均加重其刑。
三、刑之減輕事由： 
  ㈠被告適用毒品危害防制條例第17條第2項規定減輕其刑：
　⒈按毒品危害防制條例第17條第2項規定：「犯第四條至第八條
    之罪於偵查及歷次審判中均自白者，減輕其刑。」所謂於偵
    查及審判中自白，係指被告對於自己所為具備構成犯罪要件
    之事實向職司偵查、審判之公務員坦白陳述而言。
　⒉經查被告就本案犯行，於偵查、原審及本院審理時，分別自
    白犯罪，自應適用上開規定減輕其刑；並依刑法第71條第1
    項規定先加後減之。
  ㈡被告是否適用毒品危害防制條例第17條第1項規定減輕其刑？
　⒈按毒品危害防制條例第17條第1項規定「供出毒品來源，因而
    查獲其他正犯或共犯者」，係指被告供出毒品來源之對向性
    正犯，或與其具有共同正犯、共犯（教唆犯、幫助犯）關係
    之毒品由來者之相關資料，諸如其前手或共同正犯、共犯之
    姓名、年籍、住居所或其他足資辨別之特徵及犯罪事實，使
    調查或偵查犯罪之公務員得據以對之發動調查或偵查程序，
    並因此而確實查獲其人、其犯行者，始足當之。亦即被告「
    供出毒品來源」與嗣後之查獲正犯或共犯間，必須具有先後
    且相當因果關係，始得適用上開減輕或免除其刑之規定，非
    謂被告一有「自白」、「指認」毒品來源之人，即得依上開
    規定予以減免其刑，如調查或偵查機關人員並未因而確實查
    獲正犯或共犯者，自無從據以減輕或免除其刑（最高
　　法院108年度台上字第2091號、106年度台上字第2605號刑事
    判決意旨參照）。
　⒉查被告供稱其毒品來源係「姓江之男子」，惟因被告未提供
    該江姓男子之真實姓名及聯絡方式，經調閱路口監視器分析
    比對並窮盡偵查方式，仍未能查獲該江姓男子具體販賣毒品
    犯罪事證等情，有花蓮縣警察局玉里分局110年8月20日玉警
    刑字第1100009634號函、臺灣花蓮地方檢察署110年8月27日
    花檢和勇110偵1413字第1109014902號函附卷可參（見原審
    卷第235、259頁），而被告於本院就此情亦不再爭執。是本
    案既無因被告指述而查獲其毒品來源之情形，則其上開販賣
    第二級毒品之8次犯行，均無毒品危害防制條例第17條第1項
    規定之適用。        　 
四、臺灣花蓮地方檢察署檢察官以110年度偵字第1487號移送併
    辦意旨書移送併案審理部分，與起訴書所載犯罪事實欄一為
    相同事實，屬同一案件，本院亦應併予審理，併此敘明。
五、原審因依上開法律規定，並審酌被告深知毒品可能造成之危
    害，竟為牟取不法利益，鋌而走險販賣毒品予他人施用，助
    長毒品散布，所為殊值非難，復考量被告8次販賣毒品數量
    、金額、本案所查獲被告販賣毒品之對象共3人及其坦承犯
    行之犯後態度，再斟酌被告犯罪之動機、目的、手段及其自
    陳國中畢業之智識程度，目前擔任怪手司機，日薪約新台幣
    （下同）1,800元，需扶養同住之母親，哥哥中風，偶爾需
    照顧哥哥（見原審卷第355至356頁）等一切情狀，分別量處
    如附表編號1至8原判決主文欄所示之刑，認事用法俱無違誤
    ，而就各罪量刑亦稱允當；原審嗣並審酌被告所犯上開各罪
    ，侵害之法益類型、犯罪手法雷同，時間間隔約1個月，兼
    衡刑事政策目的、刑罰經濟、責罰相當性與刑法第51條第5
    款採限制加重原則之立法意旨，最後定其應執行刑為有期徒
    刑5年10月，就此應執行刑之量定固有從輕考量之情形，然
    尚無檢察官上訴所指過輕之違誤，況原判決亦已說明其之所
    以為此量定之理由，尚無違目前實務之操作，是檢察官之上
    訴並無理由，應予駁回。
肆、沒收部分：　　
  ㈠犯罪所用之物沒收：   
　　未扣案之門號0000000000號行動電話1支（誤遭警方發還，
    見警二卷第177頁，原審卷第222頁），係被告持用供犯如附
    表所示各次販賣第二級毒品罪聯繫所用之物，業經被告於原
    審準備程序中供述明確，應依毒品危害防制條例第19條第1
    項規定，不問屬於犯罪行為人與否，均在被告所犯各次販賣
    第二級毒品罪項下，宣告沒收之，並依刑法第38條第4項規
    定，諭知於全部或一部不能沒收或不宜執行沒收時，追徵其
    價額。
  ㈡犯罪所得沒收：
  ⒈按犯罪所得，屬於犯罪行為人者，沒收之；前二項之沒收，
　　於全部或一部不能沒收或不宜執行沒收時，追徵其價額，刑
　　法第38條之1第1項前段、第3項分別定有明文。
  ⒉次按毒品犯罪所得沒收、追徵或以財產抵償之目的，在於從
    經濟面剝奪毒品犯罪者之不法利益，將其販毒成本與利潤一
    併剝奪，自無需計算扣除販毒所得之成本或其他支出費用，
    而單就所謂純利益為沒收之餘地，固不待言，並可切斷毒品
    犯罪者取得不法收益後再行犯罪之惡性循環，而於刑事政策
    上達到犯罪預防可能。因此，剝奪毒品犯罪者之不法所得利
    益，除包含直接取得金錢、動產或不動產等物品外，尚應包
    含消極財產之不增加，例如對於其他債務之免除或以工作抵
    償等間接利得。否則，如放任合法之金錢消費借貸關係或僱
    傭關係所生債務，得以非法販賣毒品之對價予以免除，而不
    認為屬於因犯罪所得之財物，此除使禁止販賣毒品政策之規
    制完整性有所缺漏之外，亦使販毒者藉此保有不法利益。經
    查被告如附表編號2、8所為，係分別販賣價值2,500、1,000
    元之甲基安非他命予潘永得、潘裕文，因而獲得潘永得代替
    其埋葬狗屍體之工作抵償、潘裕文以交付遊戲幣相互抵償之
    利益，使被告無需支付2,500元工資僱請他人埋葬狗屍體及
    購買價值1,000元之遊戲幣，其於法律關係之實際已有間接
    所得，自應依法在被告如附表編號2、8所示罪刑項下，宣告
    沒收之，於全部或一部不能沒收或不宜執行沒收時，追徵其
    價額。
　⒊被告如附表編號1、3至7所示各次毒品交易所得金額，均屬被
    告因販毒所得之財物，且皆未扣案，應依刑法第38條之1第1
    項前段、第3項，分別在被告所犯如附表編號1、3至7所示罪
    刑項下，分別宣告沒收，於全部或一部不能沒收或不宜執行
    沒收時，追徵其價額。
  ㈢其餘扣案之電子秤1臺、殘渣袋2只、分裝袋5只、吸食器1組
    、塑膠管1條、塑膠長管2條、塑膠管1支、殘渣袋1批，被告
    均否認與本案犯行有關，卷內亦無證據證明該等物品與被告
    本案犯行有直接關連性，且該等物品性質上亦非屬違禁物，
    爰不予宣告沒收。
　㈣原審就上開扣案及未扣案之物品及所得，分別為沒收與否之
    衡酌，經核亦符相關法律規定，應予肯定，末併敘明之。　
據上論斷，應依刑事訴訟法第368條，判決如主文。
本案經檢察官黃蘭雅提起公訴，被告提起上訴後，檢察官黃東焄
到庭執行職務。
中　　華　　民　　國　　111 　年　　7 　　月　　13　　日
                 刑事庭審判長 法  官  張宏節
　　　　　　　　              法  官  林恒祺
　　　　　　　　              法  官  張健河 
以上正本證明與原本無異。
如不服本判決，應於收受送達後20日內向本院提出上訴書狀，其
未敘述理由者，並得於提起上訴狀後20日內向本院補提理由書（
均須按他造當事人之人數附繕本）「切勿逕送上級法院」。
告訴人或被害人如對於本判決不服者，應具備理由請求檢察官上
訴，其上訴期間之計算係以檢察官收受判決正本之日期為準。
因疫情而遲誤不變期間，得向法院聲請回復原狀。
中　　華　　民　　國　　111 　年　　7 　　月　　13　　日
                              書記官  林明智
　　　　　　　　　　　　　　　
附表：
編號 購毒者 聯繫或交易毒品時間 交易地點 毒品/交易金額（新台幣）     　　原判決主文 1 潘永得 109年11月4日21時至22時 花蓮縣○○鄉○○0號○O 安非他命1小包/2,500元 張榮發販賣第二級毒品，累犯，處有期徒刑伍年肆月。未扣案之門號○○○○○○○○○○號行動電話壹支沒收，於全部或一部不能沒收或不宜執行沒收時，追徵其價額。未扣案之犯罪所得新臺幣貳仟伍佰元沒收之，於全部或一部不能沒收或不宜執行沒收時，追徵其價額。  2 潘永得 109年11月7日19時15分 花蓮縣○○○○○O○○O 安非他命1小包/2,500元(賒欠未付，嗣潘永得以代爲埋狗屍體之勞力工資抵償) 張榮發販賣第二級毒品，累犯，處有期徒刑伍年肆月。未扣案之門號○○○○○○○○○○號行動電話壹支沒收，於全部或一部不能沒收或不宜執行沒收時，追徵其價額。未扣案之犯罪所得新臺幣貳仟伍佰元沒收之，於全部或一部不能沒收或不宜執行沒收時，追徵其價額。  3 潘永得 109年11月16日19時26分 東里派出所旁十字路口 安非他命1小包/2,000元 張榮發販賣第二級毒品，累犯，處有期徒刑伍年參月。未扣案之門號○○○○○○○○○○號行動電話壹支沒收，於全部或一部不能沒收或不宜執行沒收時，追徵其價額。未扣案之犯罪所得新臺幣貳仟元沒收之，於全部或一部不能沒收或不宜執行沒收時，追徵其價額。  4 潘永得 109年11月30日23時 花蓮縣○○○○○O○○O 安非他命1小包/1,000元 張榮發販賣第二級毒品，累犯，處有期徒刑伍年貳月。未扣案之門號○○○○○○○○○○號行動電話壹支沒收，於全部或一部不能沒收或不宜執行沒收時，追徵其價額。未扣案之犯罪所得新臺幣壹仟元沒收之，於全部或一部不能沒收或不宜執行沒收時，追徵其價額。  5 周碩一 109年11月6日9時21分至14時15分 花蓮縣玉里鎮博愛路與五權街口○○○○旁巷弄 安非他命1小包/2,000元 張榮發販賣第二級毒品，累犯，處有期徒刑伍年參月。未扣案之門號○○○○○○○○○○號行動電話壹支沒收，於全部或一部不能沒收或不宜執行沒收時，追徵其價額。未扣案之犯罪所得新臺幣貳仟元沒收之，於全部或一部不能沒收或不宜執行沒收時，追徵其價額。  6 周碩一 109年11月15日10時16分至12時43分 花蓮縣玉里鎮慈濟醫院旁停車場 安非他命1小包/2,000元 張榮發販賣第二級毒品，累犯，處有期徒刑伍年參月。未扣案之門號○○○○○○○○○○號行動電話壹支沒收，於全部或一部不能沒收或不宜執行沒收時，追徵其價額。未扣案之犯罪所得新臺幣貳仟元沒收之，於全部或一部不能沒收或不宜執行沒收時，追徵其價額。  7 周碩一 109年12月7日11時35分至18時38分 花蓮縣○○○○○○O○玉里鎮圖書館、公園附近 安非他命1小包/3,000元 張榮發販賣第二級毒品，累犯，處有期徒刑伍年伍月。未扣案之門號○○○○○○○○○○號行動電話壹支沒收，於全部或一部不能沒收或不宜執行沒收時，追徵其價額。未扣案之犯罪所得新臺幣參仟元沒收之，於全部或一部不能沒收或不宜執行沒收時，追徵其價額。  8 潘裕文 109年11月19日19時30分 花蓮縣○○○○○O○ 安非他命1小包/1,000元(以交付遊戲幣抵償) 張榮發販賣第二級毒品，累犯，處有期徒刑伍年貳月。未扣案之門號○○○○○○○○○○號行動電話壹支沒收，於全部或一部不能沒收或不宜執行沒收時，追徵其價額。未扣案之犯罪所得新臺幣壹仟元沒收之，於全部或一部不能沒收或不宜執行沒收時，追徵其價額。  

附錄本案論罪科刑法條全文：
毒品危害防制條例第4條
製造、運輸、販賣第一級毒品者，處死刑或無期徒刑；處無期徒
刑者，得併科新臺幣三千萬元以下罰金。
製造、運輸、販賣第二級毒品者，處無期徒刑或十年以上有期徒
刑，得併科新臺幣一千五百萬元以下罰金。
製造、運輸、販賣第三級毒品者，處七年以上有期徒刑，得併科
新臺幣一千萬元以下罰金。
製造、運輸、販賣第四級毒品者，處五年以上十二年以下有期徒
刑，得併科新臺幣五百萬元以下罰金。
製造、運輸、販賣專供製造或施用毒品之器具者，處一年以上七
年以下有期徒刑，得併科新臺幣一百五十萬元以下罰金。
前五項之未遂犯罰之。